臺灣彰化地方法院民事判決　99年度訴字第457號
原　　　告　尤文賢
訴訟代理人　曾彥錚律師
複代理人　　黃秀惠律師
被　　　告　詹老甲
訴訟代理人　詹永經
被　　　告　郭復
上一人
訴訟代理人　郭江西
被　　　告　李澤清
　　　　　　　　　　　3號2樓
被　　　告　李燕英
　　　　　　　　　　　1號2樓
被　　　告　李錦通
被　　　告　李倢
被　　　告　李淑貞
　　　　　　　　　　　樓
被　　　告　李銘祥
被　　　告　李淑霞
被　　　告　李包
上八人共同
訴訟代理人　李王阿笑
被　　　告　許家
訴訟代理人　梁明娟
被　　　告　詹水坤
兼　上一人　詹園泰即詹鎰薪
訴訟代理人
　　　　　　　　　　　3弄42號
被　　　告　詹錦景
　　　　　　　　　　　樓
被　　　告　李永彬
被　　　告　李永平
被　　　告　李永煌
被　　　告　許金朝
被　　　告　許朝慶
被　　　告　許海山
被　　　告　許東和
被　　　告　許金財
被　　　告　許加春
被　　　告　李居杰
被　　　告　李政杰
被　　　告　李阿玉
被　　　告　李金貴
被　　　告　李金花
被　　　告　李阿香
被　　　告　李欣樺
被　　　告　李慧玲
　　　　　　　　　　　樓
被　　　告　李振利
被　　　告　李進益
上列當事人間分割共有物事件，本院於民國100年5月17日言詞辯
論終結，判決如下：
    主  文
被告李包、李澤清、李錦通、李燕英、李倢、李淑貞、李淑霞
、李銘祥、李阿玉、李金貴、李金花、李阿香、李欣樺、李慧玲
、李進益及李振利應就被繼承人李籐所有坐落彰化縣埔鹽鄉○○
段第2003號地號、地目建、面積2243平方公尺土地之應有部分16
0分之5，辦理繼承登記。
被告李阿玉、李金貴、李金花、李阿香、李欣樺、李慧玲、李進
益及李振利應就被繼承人李廣所有前項土地之應有部分160分之5
，辦理繼承登記。
兩造共有之第一項土地其分割方法，如附圖一案所示編號Ａ部分
面積493平方公尺分歸原告取得，編號Ｂ部分面積247平方公尺分
歸被告李永彬、李永平、李永煌、李居杰及李政杰按原應有部分
比例共同取得，編號Ｃ部分面積185平方公尺分歸被告李澤清、
李包、李錦通、李燕花、李倢、李淑貞、李淑霞、李銘祥、李
阿玉、李金貴、李金花、李阿香、李欣樺、李慧玲、李進益、李
振利共有取得（其中62平方公尺由李藤之繼承人即被告李澤清、
李包、李錦通、李燕花、李倢、李淑貞、李淑霞、李銘祥、李
阿玉、李金貴、李金花、李阿香、李欣樺、李慧玲、李進益、李
振利公同共有取得，其中123平方公尺由被告李包、李澤清、李
燕英、李錦通、李倢、李淑貞、李銘祥及李淑霞等人按原應有
部分比例共同取得），編號Ｄ部分面積62平方公尺分歸（李廣之
繼承人）被告李阿玉、李金貴、李金花、李阿香、李欣樺、李慧
玲、李進益及李振利公同共有取得，編號Ｅ部分面積247平方公
尺分歸被告詹老甲取得，編號Ｆ部分面積123平方公尺分歸被告
詹錦景取得，編號Ｇ部分面積62平方公尺分歸被告詹水坤取得，
編號Ｈ部分面積62平方公尺分歸被告詹園泰取得，編號Ｉ部分面
積246平方公尺分歸被告許朝慶、許海山、許東和、許金財、許
家、許加春、許金朝按原應有部分比例共同取得，編號Ｊ部分
面積246平分公尺分歸被告郭復取得，編號Ｋ部分面積270平方
公尺分由兩造按附表所示之應有部分比例共同取得（李廣及李藤
之繼承人各自公同共有）。
訴訟費用由兩造依附表所示之「訴訟費用分擔比例」負擔。
    事實及理由
一、本件被告除詹老甲、郭復、李澤清、李燕英、李錦通、李
    倢、李淑貞、李銘祥、李淑霞、李包、詹水坤、詹園泰即
    詹鎰薪、李永煌、許金朝、許東和等外，均受合法通知，未
    於最後言詞辯論期日到場，核無民事訴訟法第386條各款所
    列情形，爰依原告聲請，由其一造辯論而為判決。
二、原告起訴主張：
  (一)坐落彰化縣埔鹽鄉○○段2003地號、地目建、面積2243平方
    公尺土地（下稱系爭土地）為兩造所共有，其應有部分如附
    表所示。系爭土地原共有人李籐、李廣分別已於民國90年7
    月19日、98年8月18日死亡，且其繼承人迄今並未辦理繼承
    登記，為此請求李籐之繼承人即被告李包、李澤清、李錦通
    、李燕英、李倢、李淑貞、李淑霞、李銘祥、李阿玉、李
    金貴、李金花、李阿香、李欣樺、李慧玲、李進益、李振利
    ，及李廣之繼承人即李阿玉、李金貴、李金花、李阿香、李
    欣樺、李慧玲、李進益、李振利等就其被繼承人李籐、李廣
    對於系爭土地之應有部分各160分之5，辦理繼承登記。又土
    地因共有人數眾多，共有關係複雜，無法達成分割協議，致
    管理使用上產生諸多不便；且系爭土地並無民法第823條第1
    項但書，因物之使用目的不能分割或訂有不分割契約之情形
    ，茲為促進土地經濟利益，爰請求原物分割系爭土地。
  (二)分割方法依各共有人之最大共識，附圖一中編號Ｋ部分土地
    規劃為3.5米寬道路，面積經委託外部測量公司測得為270平
    方公尺，由兩造依持分比例維持共有；而圖中其餘部分面積
    ，則以分割後取得各該土地之共有人於分割前之應有部分面
    積合計後，再扣除渠等於編號Ｋ部分之持分面積所計得。另
    位於編號Ｂ、Ｄ土地上之建物有些微占用編號Ｋ部分預留道
    路，經向測量公司詢問，係僅建物屋簷（即滴水部分）有稍
    稍突出，實質上尚不致影響預留道路之設置與通行，且此乃
    因預留道路寬度達3.5米而不得不然。為此依民法第823條、
    82 4條之規定，請求依附圖一即彰化縣溪湖地政事務所收件
    日期文號100年4月25日溪地二字520號土地複丈成果圖所示
    之方法分割等情。並聲明：1.被告李籐之繼承人李包、李澤
    清、李錦通、李燕英、李倢、李淑貞、李淑霞、李銘祥、
    李阿玉、李金貴、李金花、李阿香、李欣樺、李慧玲、李進
    益、李振利（下稱李澤清等16人）應就其被繼承人李籐所共
    有系爭土地權利範圍24分之1之土地，辦理繼承登記。2.被
    告李廣之繼承人李阿玉、李金貴、李金花、李阿香、李欣樺
    、李慧玲、李進益、李振利（下稱李阿玉等8人）應就其被
    繼承人李廣所共有系爭土地，權利範圍24分之1之土地，辦
    理繼承登記。3.兩造共有系爭土地分割；其分割方案如附圖
    所示，編號Ａ部分面積493平方公尺由原告取得；編號Ｂ部
    分面積247平方公尺由被告李永彬、李永平、李永煌、李居
    杰、李政杰取得並依持分比例維持共有；編號Ｃ部分面積18
    5平方公尺由李包及李籐之繼承人李包、李澤清、李錦通、
    李錦燦、李燕英、李倢、李淑貞、李淑霞、李銘祥、李阿
    玉、李金貴、李金花、李阿香、李欣樺、李慧玲、李進益、
    李振利取得並依持分比例維持共有；編號Ｄ部分面積62平方
    公尺由李廣之繼承人被告李阿玉、李金貴、李金花、李阿香
    、李欣樺、李慧玲、李進益、李振利取得並依持分比例維持
    共有；編號Ｅ部分面積247平方公尺由被告詹老甲取得；編
    號Ｆ部分面積123平方公尺由被告詹錦景取得；編號Ｇ部分
    面積62平方公尺由被告詹水坤取得；編號Ｈ部分面積62平方
    公尺由被告詹園泰即詹鎰薪取得；編號Ｉ部分面積246平方
    公尺由許朝慶、許海山、許東和、許金財、許家、許家春
    、許金朝取得並依持分比例維持共有；編號Ｊ部分面積24 6
    平方公尺由被告郭復取得；編號Ｋ部分面積270平方公尺
    則由兩造依持分比例維持共有。4.訴訟費用由兩造按應有部
    分比例負擔。
三、被告則以：
  (一)被告許加春、許朝慶、許金財、許家、許金朝、許海山、
    許東和部分：出具同意書表示願於分割後繼續維持共有；許
    金朝、許東和同意依附圖一所示方案分割。
  (二)被告李永彬、李永平、李永煌、李居杰、李政杰部分：出具
    同意書表示願於分割後繼續維持共有；李永煌同意依附圖一
    所示方案分割。
  (三)被告詹老甲、郭復、李澤清、李燕英、李錦通、李倢、
    李淑貞、李銘祥、李淑霞、李包、詹水坤、詹園泰即詹鎰薪
    、詹錦景、李永煌、許金朝、許東和均同意依附圖一所示方
    案分割。
  (四)被告李阿玉、李金貴、李金花、李阿香、李欣樺、李慧玲、
    李振利、李進益等人則均經合法通知，未於言詞辯論期日到
    場，亦未提出書狀作何聲明或陳述。
四、查原告主張系爭土地為兩造所共有，其應有部分如附表所示
    ，系爭土地原共有人李籐已於90年7月19日死亡，其繼承人
    為被告李澤清等16人，原共有人李廣則於98年8月18日死亡
    ，其繼承人為被告李阿玉等8人，渠等均迄未就被繼承人李
    籐、李廣就系爭土地之應有部分各32分之1辦理繼承登記等
    情，業據其提出土地登記部謄本、戶籍謄本為證，且為到場
    之被告所不爭執，自堪信為真實。兩造間既無不分割之約定
    ，亦無因物之使用目的不能分割之情形，就分割方法又不能
    達成協議，從而，原告訴請被告李澤清等16人就李藤所有之
    應有部分、被告李阿玉等8人就李廣所有之應有部分分別辦
    理繼承登記及准予原物裁判分割，揆諸民法第823條第1項前
    段規定，核無不合，應予准許。
五、又系爭土地上分別有如附圖二所示原告尤文賢所有編號1部
    分磚造平房；被告郭經復所有編號2之磚造平房及編號3之磚
    造鐵皮屋；被告許朝慶、許海山、許東和、許金財、許家
    、許家春、許金朝（下稱許朝慶等7人）共有之編號4磚造平
    房及編號5之2層加強磚造建物；被繼承人李藤、李廣、被告
    李包、李永彬、李居杰、李政杰、李永煌及李永平共有之編
    號6磚造平房；被告詹老甲、詹園泰、詹錦景及詹水坤共有
    之編號7磚造平房；訴外人詹彬所有之編號8磚造平房等情，
    業經本院會同彰化縣溪湖地政事務所人員勘驗現場屬實，並
    製有勘驗筆錄及彰化縣溪湖地政事務所收件日期文號99年7
    月1日溪地二字第833號土地複丈成果圖附卷可稽。按法院定
    分割方法時，必須考量兩造之利益、意願，由土地上建物現
    況、各共有人原使用位置、分割後各共有人分得土地之方整
    及利用價值，予以衡量。查依附圖一所示之分割方案，得以
    保留系爭土地上原有之建物不予拆除，縱有部分地上建物無
    法保留，因該分割方法既為各該地上建物所有人之被告所同
    意，即無考量之必要；另附圖一所示編號Ｋ部分劃歸為私設
    道路使用，供兩造於分割後得經由該私設道路對外聯絡通行
    ，故將該部分於分割後仍由兩造繼續維持共有關係；又被告
    李永彬、李永平、李永煌、李居杰及李政杰等5人，被告許
    加春、許朝慶、許金財、許家、許金朝、許海山、許東和
    等7人，分別出具同意書表示願於分割後繼續維持共有，被
    告李包、李澤清、李燕英、李錦通、李倢、李淑貞、李銘
    洋及李淑霞等，復同意就系爭土地分割後，願維持共有關係
    ，因此原告所提之方案將附圖一所示編號Ｂ部分，劃歸李永
    彬、李永平、李永煌、李居杰及李政杰按原應有部分比例保
    持共有，編號Ｉ部分劃歸許朝慶等7人按應有部分比例保持
    共有，編號Ｃ部分由李籐之繼承人、被告李包李澤清、李燕
    英、李錦通、李倢、李淑貞、李銘洋及李淑霞等按原應有
    部分比例保持共有，惟其中62平方公尺由李藤之繼承人即李
    澤清等16人公同共有取得，其餘123平方公尺則由被告李包
    、李澤清、李燕英、李錦通、李倢、李淑貞、李銘洋及李
    淑霞按應有部分比例保持共有，亦屬可採。綜上，本院審酌
    上情認如附圖一所示之分割方案，分割後各筆土地較為方整
    ，有利日後土地利用，應足採用，乃判決如主文第三項所示
    。
六、結論：原告之訴為有理由，依民事訴訟法第78條、第80條之
    1、第85條第1項但書、第2項，判決如主文。
中    華    民    國   100    年     5    月     31   日
                  民事第一庭    法  官  黃倩玲
以上正本係照原本作成。
如對判決上訴，應於判決送達後20日內向本院提出上訴狀。如委
任律師提起上訴者，應一併繳納上訴審裁判費。
中    華    民    國   100    年     5    月     31   日
                                書記官  黃幼華
附表：
┌──┬──────┬──────┬──────┐
│編號│共有人      │應有部分    │訴訟費用分擔│
│    │            │            │比例        │
│    │            │            │            │
├──┼──────┼──────┼──────┤
│1   │詹老甲      │8分之1      │8分之1      │
├──┼──────┼──────┼──────┤
│2   │郭復      │8分之1      │8分之1      │
├──┼──────┼──────┼──────┤
│3   │李廣之繼承人│160分之5（公│160分之5    │
│    │--李阿玉、李│同共有）    │連帶負擔    │
│    │金貴、李金花│            │            │
│    │、李阿香、李│            │            │
│    │欣樺、李慧玲│            │            │
│    │、李進益、李│            │            │
│    │振利        │            │            │
├──┼──────┼──────┼──────┤
│4   │李包        │160分之5    │160分之5    │
├──┼──────┼──────┼──────┤
│5   │李籐之繼承人│160分之5（公│160分之5    │
│    │--李阿玉、李│同共有）    │連帶負擔    │
│    │金貴、李金花│            │            │
│    │、李阿香、李│            │            │
│    │欣樺、李慧玲│            │            │
│    │、李進益、李│            │            │
│    │振利、李包、│            │            │
│    │李澤清、李錦│            │            │
│    │通、李燕英、│            │            │
│    │李倢、李淑│            │            │
│    │貞、李淑霞、│            │            │
│    │李銘祥      │            │            │
├──┼──────┼──────┼──────┤
│6   │詹錦景      │16分之1     │16分之1     │
├──┼──────┼──────┼──────┤
│7   │李永彬      │32分之1     │32分之1     │
├──┼──────┼──────┼──────┤
│8   │李永平      │32分之1     │32分之1     │
├──┼──────┼──────┼──────┤
│9   │李永煌      │32分之1     │32分之1     │
├──┼──────┼──────┼──────┤
│10  │詹園泰即    │32分之1     │32分之1     │
│    │詹鎰薪      │            │            │
├──┼──────┼──────┼──────┤
│11  │詹水坤      │32分之1     │32分之1     │
├──┼──────┼──────┼──────┤
│12  │許金朝      │56分之1     │56分之1     │
├──┼──────┼──────┼──────┤
│13  │許朝慶      │56分之1     │56分之1     │
├──┼──────┼──────┼──────┤
│14  │許海山      │56分之1     │56分之1     │
├──┼──────┼──────┼──────┤
│15  │許東和      │56分之1     │56分之1     │
├──┼──────┼──────┼──────┤
│16  │許金財      │56分之1     │56分之1     │
├──┼──────┼──────┼──────┤
│17  │許家      │56分之1     │56分之1     │
├──┼──────┼──────┼──────┤
│18  │許加春      │56分之1     │56分之1     │
├──┼──────┼──────┼──────┤
│19  │李居杰      │64分之1     │64分之1     │
├──┼──────┼──────┼──────┤
│20  │李政杰      │64分之1     │64分之1     │
├──┼──────┼──────┼──────┤
│21  │李澤清      │640分之5    │640分之5    │
├──┼──────┼──────┼──────┤
│22  │李燕英      │640分之5    │640分之5    │
├──┼──────┼──────┼──────┤
│23  │李錦通      │640分之5    │640分之5    │
├──┼──────┼──────┼──────┤
│24  │李捷      │2560分之5   │2560分之5   │
├──┼──────┼──────┼──────┤
│25  │李淑貞      │2560分之5   │2560分之5   │
├──┼──────┼──────┼──────┤
│26  │李銘祥      │2560分之5   │2560分之5   │
├──┼──────┼──────┼──────┤
│27  │李淑霞      │2560分之5   │2560分之5   │
├──┼──────┼──────┼──────┤
│28  │尤文賢      │8分之2      │8分之2      │
└──┴──────┴──────┴──────┘